智慧財產及商業法院民事裁定
                                    110年度民公訴字第5號
原　　　告　貝里斯商美麗樂生技股份有限公司臺灣分公司

法定代理人　黃貴華　　　        
訴訟代理人　林志豪律師
複代理人　　劉北芳律師
被　　　告　光采生醫股份有限公司


法定代理人　胡詠翔　　　        
訴訟代理人　陳柏銓律師
被　　　告　富邦媒體科技股份有限公司

法定代理人　林啟峰　　　        
訴訟代理人　李立普律師
            張天界律師
被　　　告　陳晶瑩　　　                                

上列當事人間公平交易法損害賠償等事件，本院裁定如下：
    主  文
本件移送臺灣士林地方法院。
    理  由
一、按訴訟之全部或一部，法院認為無管轄權者，應依原告之聲
    請或依職權以裁定移送於其管轄法院。又移送訴訟之裁定確
    定時，受移送之法院受其羈束；前項法院，不得以該訴訟更
    移送於他法院；但專屬於他法院管轄者，不在此限，民事訴
    訟法第28條第1 項、第30條分別定有明文。而所謂專屬管轄
    ，係指法律規定某類事件專屬一定法院管轄之謂；凡法律規
    定某類事件僅得由一定法院管轄者，縱未以法文明定「專屬
    管轄」字樣，仍不失其專屬管轄之性質（最高法院106 年度
    台簡抗字第247 號裁定意旨參照）。又各該管轄法院之規定
    係依事件之性質而定其管轄誰屬之事務管轄，且出於各級法
    院之職務功能而劃分，與法院之審級制度有密切關係，亦涉
    及公益，具有專屬、強制性質，不許任意變更。故違背此類
    本係專屬管轄而予移送之事件，自不發生受移送法院受其羈
    束之問題，並仍有民事訴訟法第30條第2 項但書規定之適用
    （最高法院102 年度台聲字第151 號、102 年度台簡抗第79
    號裁定意旨參照）。又管轄權之有無，為法院應依職權調查
    之事項，故法院受理民事事件，應就原告主張之原因事實調
    查其就該事件有無管轄權，且應依原告主張之事實，按諸法
    律關於管轄之規定而為認定，與其請求之是否成立無涉（最
    高法院65年台抗字第162 號民事判決先例參照）。再按依智
    慧財產案件審理法第7 條規定，智慧財產法院（現已更名為
    智慧財產及商業法院）管轄之民事訴訟事件，以智慧財產法
    院組織法（現已更名為智慧財產及商業法院組織法）第3 條
    第1 款、第4 款規定者為限，其第1 款採列舉方式，所稱依
    專利法、商標法、著作權法、光碟管理條例、營業秘密法、
    積體電路電路布局保護法、植物品種及種苗法或公平交易法
    所保護之智慧財產權益所生之民事訴訟事件，應指智慧財產
    權人根據各該法律規定之效果，以之為訴訟標的所起訴之事
    件，如權利人非以上開法律規範所保護權利之構成要件、效
    力為請求，作為法院裁判之標的，即難認屬該款所規定之事
    件，其第4 款係基於智慧財產權具有快速創新之特性，為因
    應將來新發生之智慧財產案件，明定「其他依法律規定或經
    司法院指定由智慧財產法院管轄之案件」，以資概括。司法
    院因而以民國110 年4 月27日院台廳行三字第1100012656號
    函指定：㈠不當行使智慧財產權權利所生損害賠償爭議事件
    。㈡當事人以一訴主張單一或數項訴訟標的，其中主要部分
    涉及智慧財產權，如係基於同一原因事實而不宜割裂之民事
    事件，均為智慧財產權訴訟，由智慧財產及商業法院管轄。
    準此，智慧財產民事訴訟事件，依智慧財產及商業法院組織
    法第3 條第1 款、第四款及智慧財產案件審理法第7 條規定
    ，其範圍為：一、智慧財產權權利歸屬或其申請權歸屬及其
    報酬爭議事件。二、契約爭議事件。㈠智慧財產權授權契約
    事件。㈡智慧財產權讓與、設質、信託、同意註冊、申請權
    讓與及其他契約爭議事件。三、侵權爭議事件。㈠侵害智慧
    財產權有關財產權爭議事件。㈡侵害智慧財產權有關人格權
    爭議事件。四、使用智慧財產權所生補償金、權利金爭議事
    件。五、公平交易法有關智慧財產權益保護事件。六、智慧
    財產權保全證據及保全程序事件。七、其他依法律規定或經
    司法院指定由智慧財產及商業法院管轄之事件，智慧財產案
    件審理細則第2 條亦有明定。
二、本件原告起訴主張：被告光采生醫股份有限公司（下稱光采
    公司）於109 年8 月15日在被告富邦媒體科技股份有限公司
    （下稱富邦公司）所屬電視購物頻道「momo購物一台」，播
    放為宣傳被告光采公司所生產製造銷售之「DR .SHINE 草本
    淨酵飲」商品（下稱系爭商品）之廣告節目（下稱系爭節目
    ），並由購物專家即被告陳晶瑩負責在系爭節目中發表談話
    ，藉以宣傳系爭商品之銷售。詎被告等竟於系爭節目中，以
    比較原告代理進口之「美麗樂維健寶」商品與系爭商品之廣
    告方式，由被告陳晶瑩表示使用「美麗樂維健寶」之效果不
    如系爭商品好，且味道不好喝，需要另外加買原告之「美麗
    樂蘋果園」或「美麗樂即溶豆粉」混合飲用，混合後會有很
    多醣類及添加物，且系爭節目對原告上開三樣商品給予特寫
    放大鏡頭，使消費者一望即知所比較之產品為原告之商品，
    致消費者可能對原告之商品產生疑慮，已違反公平交易法第
    21條第1 項、第2 項、第24條規定及公平交易委員會對於比
    較廣告案件之處理原則第5 點第5 項、第6 點、第7 點，為
    此提起本件訴訟，依公平交易法第30條、第21條第5 項、民
    法第184 條第1 項前段、第2 項、第185 條、第195 條規定
    ，賠償原告並刊登道歉啟事等語。是依原告上開主張顯係被
    告等以「比較廣告」之方式，違反上開公平交易法及民法之
    規定，而請求被告等應負損害賠償責任及刊登道歉啟事，並
    非主張有何智慧財產權標的受侵害，亦未言及智慧財產權之
    構成要件、效力，抑或不當行使智慧財產權權利，且其起訴
    所主張之數項訴訟標的，均未以智慧財產及商業法院組織法
    第3 條第1 項第1 款所示各該涉及智慧財產權益之實體法律
    所定之請求權作為裁判之標的，自非公平交易法所保護之智
    慧財產權益所生之第一審民事訴訟，復非屬上開經司法院指
    定由智慧財產及商業法院管轄之案件。揆諸前揭法條及說明
    ，依事件之性質及本院依法劃分之職務功能，本件訴訟即非
    屬本院所得管轄之智慧財產民事訴訟事件，應專屬由普通法
    院管轄，臺灣士林地方法院雖將本件訴訟移送本院，惟依民
    事訴訟法第30條第2 項但書規定，本院自不受該裁定所拘束
    ；再審酌被告之一之被告富邦公司營業所所在地位於臺灣士
    林地方法院轄區，依民事訴訟法第2 條第2 項規定，臺灣士
    林地方法院應有管轄權，爰依前述說明，依職權將本件移送
    臺灣士林地方法院管轄。
三、依首開法條裁定如主文。 
中　　華　　民　　國　　110 　年　　8 　　月　　11　　日
                          智慧財產第三庭
                                  法　官　林怡伸
以上正本係照原本作成。
如對本裁定抗告，須於裁定送達後10日內向本院提出抗告狀，並
繳納抗告費新臺幣1,000元。
中　　華　　民　　國　　110 　年　　8 　　月　　11　　日
                                  書記官　鄭楚君